【裁判字號】    98,訴,2585
【裁判日期】    990414
【裁判案由】    交還土地等
【裁判全文】
臺灣板橋地方法院民事判決              98年度訴字第2585號
原      告  丁○○
            乙○○
            丙○○
            戊○○
訴訟代理人  李淵聯律師
複  代理人  黃金洙律師
被      告  己○○
            甲○○
上列當事人間請求交還土地等事件，經本院於民國99年3 月24日
言詞辯論終結，判決如下：
    主  文
被告應將臺北市○○區○○段一小段七○地號土地之堆土剷除整
平後交還土地予原告。
被告應自民國九十九年三月二十四日起至交還第一項土地之日止
，按月給付原告新臺幣壹拾壹萬元。
被告應給付原告新臺幣參拾貳萬元，及自民國九十九年三月二十
四日起至清償日止，按週年利率百分之五計算之利息。
訴訟費用由被告負擔。
本判決於原告以新臺幣壹佰柒拾陸萬元供擔保後，得假執行。
    事實及理由
一、程序方面：
  (一)按訴狀送達後，原告不得將原訴變更或追加他訴，但有請求
    之基礎事實同一、擴張或減縮應受判決事項之聲明，或不甚
    礙被告防禦及訴訟終結之情形者，不在此限，民事訴訟法第
    255條第1項第2、3、7 款分別定有明文。本件原告原起訴主
    張被告應將臺北市○○區○○段一小段70地號土地（下稱系
    爭土地）上之堆土剷除整平後交還土地予原告。並賠償原告
    因此有受之損失，其數額暫保留關於給付範圍之聲明；嗣於
    民國99年1 月13日以民事追加之訴暨準備狀為訴之追加變更
    ，請求被告應將系爭土地之堆土剷除整平後交還土地予原告
    ，並自本訴狀繕本送達翌日起至交付土地之日止，按月給付
    原告新臺幣（下同）11萬元；被告應給付原告32萬元，及自
    本訴狀繕本送達翌日起至清償日止，按週年利率百分之5 計
    算之利息；又於99年3 月24日本院言詞辯論期日當庭變更減
    縮其相當於租金之不當得利及利息起算日自99年3 月24日起
    算（見本院卷第50頁）。經核原告前揭所為變更訴之聲明之
    主張，其基礎事實仍係以原告因系爭土地所生之糾紛等情為
    據，在社會生活上可認為相關連，且就原請求之訴訟及證據
    資料，於審理程序進行在相當程度內具有其一體性，對於被
    告防禦及訴訟終結亦無重大不利益，參酌上開說明，應予准
    許。
  (二)本件被告經合法通知，未於言詞辯論期日到場，核無民事訴
    訟法第386 條所列各款情形，茲依原告之聲請，由其一造辯
    論而為判決。
二、原告起訴主張：
  (一)原告於97年9 月25日將系爭土地出租予被告，約定使用方式
    ，限停車場及堆放回填土使用，不得堆放廢棄土、廢棄物及
    醫療廢棄物，租期自97年10月1日起至99年9月30日止，每月
    租金11萬元，如有積欠租金達2 個月以上或有其他違約情事
    時，經催告得終止契約。詎料被告竟未作停車場使用，反而
    嚴重違約在系爭土地上堆放廢棄土、廢棄物，且自98年9 月
    起欠租3 個月未繳，經原告以臺北南海郵局第1225號存證信
    函催告拒收，爰以本起訴狀繕本送達作為終止租約之意思表
    示，並依租賃物返還請求權及兩造間之土地租賃契約（下稱
    系爭租約），請求被告清除地上堆土並交還系爭土地予原告
    。另系爭租約既經終止，而被告仍繼續堆置廢土無權占用系
    爭土地，獲有相當於租金之不當得利，致原告受有損害，爰
    依不當得利之法律關係，請求被告按月給付原告11萬元相當
    於租金之不當得利。又依系爭租約第3條及第9條約定，被告
    應給付積欠98年9、10月共2個月之租金22萬元及賠償原告因
    本件涉訟所支付之律師費用10萬元，合計32萬元等語。
  (二)並聲明求為判決：
  1.被告應將臺北市○○區○○段一小段70地號土地之堆土剷除
    整平後交還土地予原告，並自99年3 月24日起至交付土地之
    日止按月給付原告11萬元。
  2.被告應給付原告32萬元，及自99年3 月24日起至清償日止，
    按週年利率百分之5 計算之利息。
  3.訴訟費用由被告負擔。
  4.原告願供擔保請准宣告假執行。
三、被告經合法通知，未於言詞辯論期日到場，亦未提出書狀作
    何聲明或陳述。
四、法院之判斷：
  (一)經查，原告主張之前開事實，業據提出系爭租約、存證信函
    暨經退回之信封、臺北市政府環境保護局衛生稽查大隊98年
    5月12日北市環稽四中字第09830845500 號函、98年9月租金
    退票之支票暨退票理由單、律師費收據各1 份皆影本及系爭
    土地之現場照片11幀為證，核與其所述相符。按當事人對於
    他造主張之事實，於言詞辯論時不爭執者，視同自認；又當
    事人對於他造主張之事實，已於相當時期受合法之通知，而
    於言詞辯論期日不到場，亦未提出準備書狀爭執者，準用第
    1 項之規定。但不到場之當事人係依公示送達通知者，不在
    此限，民事訴訟法第280 條第1項、第3項定有明文。本件被
    告甲○○已於相當時期受合法通知，被告己○○亦依法公示
    送達受合法通知，然均未於言詞辯論期日到場爭執，復未提
    出書狀以資抗辯，自堪信原告之主張為真實。
  (二)按承租人應依約定方法，為租賃物之使用、收益；無約定方
    法者，應以依租賃物之性質而定之方法為之。承租人違反前
    項之規定為租賃物之使用、收益，經出租人阻止而仍繼續為
    之者，出租人得終止契約，民法第438 條定有明文。兩造間
    系爭租約第1 條第2 項及第9 條亦約定：「使用方式，限停
    車及堆放回填土，不得堆放廢棄土、廢棄物（含醫療廢棄物
    ），否則立即終止本租約，除押金無條件由甲方（原告）沒
    收外，乙方（被告）應負責清除交回土地並賠償甲方（原告
    ）因此所受之一切損失。」、「乙方（被告）如有積欠租金
    達二個月以上或有其他違反本約定情事時，經甲方（原告）
    催告終止租約，並得向乙方（被告）請求損害賠償，並沒收
    押金，如甲方（原告）因涉訟所繳納之訴訟費、律師費用、
    均應由乙方（被告）負擔。」，本件原告主張系爭租約因被
    告有堆放廢棄土、廢棄物及積欠租金等違約情事，並經原告
    以本件起訴狀繕本送達作為終止租約之意思表示，而被告迄
    今仍未清除其所堆放之廢棄土、廢棄物，係無權占用系爭土
    地，爰依系爭租約及租賃物返還請求權，請求被告將堆土剷
    除整平後交還系爭土地予原告，洵屬正當。
  (三)次按無法律上之原因而受利益，致他人受損害者，應返還其
    利益，民法第179 條定有明文。又無權占有他人土地，可獲
    得相當於租金之利益為社會通常之觀念，（最高法院61年台
    上字第1695號判例參照）。查本件系爭租約因被告違約業已
    終止，已如前述，而被告仍無權占用系爭土地，致原告無法
    使用系爭土地受有損害，原告自得依民法不當得利之規定，
    請求被告給付自99年3 月24日起至交還系爭土地日止之相當
    於租金之不當得利。茲就原告請求給付之數額審究如下：
  1.積欠租金22萬元部分：
    原告主張系爭租約尚未終止前，被告積欠98年9月及10月共2
    個月之租金22萬元等語，並據其提出退票之支票暨退票理由
    單為證；且參酌系爭租約之約定，系爭土地之租金為每月11
    萬元，是原告請求98年9月及10月共2個月之租金22萬元，自
    屬合理。
  2.律師費用10萬元部分：
    原告主張因被告違反系爭租約之約定，致原告聘任律師提起
    本件訴訟，並支出律師費用10萬元，業據其提出10萬元律師
    費用收據影本1份為證，故依兩造系爭租約第9條之約定，前
    開律師費用自應由被告負擔。
  3.相當於租金之不當得利部分：
    原告主張被告仍無權占用系爭土地，應按月給付11萬元至交
    還系爭土地止等語，查系爭租約業已終止，已如前述，而被
    告仍無權占用系爭土地，致原告無法使用系爭土地受有損害
    ，是原告自得依民法不當得利之規定，請求被告給付自99年
    3 月24日起至交還系爭土地之日止，按月給付相當於不當得
    利之租金之11萬元。
五、綜上所述，原告本於系爭租約之約定及民法不當得利之法律
    關係，請求被告將系爭土地上之堆土剷除整平後交還土地予
    原告，及自99年3 月24日起至交還土地之日止按月給付原告
    11萬元；並應給付原告32萬元，及自99年3 月24日起至清償
    日止，按週年利率百分之5 計算之利息，均為有理由，應予
    准許。
六、原告陳明願供擔保請准宣告假執行，核無不合，爰酌定相當
    擔保金額，准予宣告假執行。
七、結論：本件原告之訴為有理由，依民事訴訟法第385條第1項
    前段、第85條第1項、第390條第2項，判決如主文。
中    華    民    國    99    年    4     月    14    日
                  民事第一庭    法  官  黎文德
以上正本係照原本作成。
如對本判決上訴，須於判決送達後20日內向本院提出上訴狀。
中    華    民    國    99    年    4     月    14    日
                                書記官  趙彬

司法院資訊處製作；財團法人民間司法改革基金會備份。
